臺灣臺北地方法院刑事判決
110年度易字第406號
公  訴  人  臺灣臺北地方檢察署檢察官
被      告  呂炫蔚


上列被告因詐欺案件，經檢察官提起公訴（110年度偵字第12675
號），本院判決如下：
    主  文
呂炫蔚共同犯詐欺取財罪，處拘役貳拾伍日，如易科罰金，以新
臺幣壹仟元折算壹日。未扣案之犯罪所得新臺幣貳仟元沒收，如
全部或一部不能沒收或不宜執行沒收時，追徵其價額。
    事  實
一、呂炫蔚與黃煜翔（本院另行判決）共同意圖為自己不法之所
    有，基於詐欺取財之犯意聯絡，於民國110年1月28日8時許
    ，在臺北市○○區○○路0段00號南港展覽館捷運站2號出口，先
    由黃煜翔向鄧天騏佯稱正進行募款，並以活動需要換錢為由
    ，要求鄧天騏先提供其身上之仟元鈔，等活動結束後會歸還
    云云，呂炫蔚亦在旁附和，致使鄧天騏陷於錯誤，將新臺幣
    （下同）5,000元交與黃煜翔；黃煜翔接續前揭犯意，再向
    鄧天騏佯稱還不夠，要更多仟元鈔云云，鄧天騏即在呂炫蔚
    的陪同下至ATM提領2,000元，並將所提領之款項交付呂炫蔚
    。惟事後鄧天騏發現黃煜翔、呂炫蔚均已離去，繼而以通訊
    軟體Line與黃煜翔聯繫要求還款時，亦未獲置理，始知受騙
    。
二、案經鄧天騏訴由臺北市政府警察局南港分局報告臺灣臺北地
    方檢察署檢察官偵查起訴。
    理  由
一、本判決所引具傳聞性質之各項供述證據，經本院於審判期日
    提示並告以要旨後，檢察官、被告呂炫蔚於審判程序均同意
    作為證據（本院卷二第164至172頁、第300頁），本院復查
    無該等證據有違背法定程序取得或顯不可信之情狀，依刑事
    訴訟法第159條之5第1項規定，有證據能力；至本件認定事
    實所引用之非供述證據，並無證據證明係公務員違背法定程
    式所取得，亦無刑事訴訟法第159條之4顯有不可信之情況與
    不得作為證據之情形，且經本院於審判期日依法進行證據之
    調查、辯論，被告於訴訟上之防禦權已受保障，自得為判斷
    之依據。
二、訊據被告固坦承有於上揭時間，與共犯黃煜翔前往南港展覽
    館，並且有陪同告訴人鄧天騏前往提款機提款2,000元等情
    （本院卷二第163頁），惟矢口否認有何詐欺取財犯行，辯
    稱：是黃煜翔欠我錢，他叫我陪他去南港展覽館，說他去賺
    錢來還我，從頭到尾我都在旁邊聽或是和別人聊天，是後來
    黃煜翔叫我陪告訴人去領錢，告訴人領了2,000元交給我，
    我把錢交給黃煜翔，黃煜翔就還我2,000元等語。惟查：
　㈠證人即告訴人於警詢及本院審理時證稱：當天是黃煜翔跟我
    說他們有活動要換錢，需要仟元鈔，說等活動結束就會歸還
    ，呂炫蔚也在旁附和，我當時身上有5,000元，就先給了黃
    煜翔，但黃煜翔又說不夠，問我還有沒有，呂炫蔚就帶我去
    ATM把剩下的2,000元提領出來，我把2,000元交給呂炫蔚，
    呂炫蔚就回去找黃煜翔，後來我有加黃煜翔的LINE，等我參
    加完電玩展後，發現黃煜翔、呂炫蔚都不見了，我才用LINE
    和黃煜翔聯絡等語（偵卷第42至43頁、第59至61頁，本院卷
    二第223至231頁）；證人即共犯黃煜翔則證稱：當天告訴人
    交給我5,000元，呂炫蔚也有和告訴人搭話，然後呂炫蔚有
    帶告訴人去領錢，呂炫蔚說我還欠他錢，所以後來2,000元
    就是他拿走，告訴人卻以為錢都是我拿走的，所以才在LINE
    上面跟我要7,000元等語（偵卷第9至12頁、第131至135頁）
    ；經核證人即告訴人、證人即共犯黃煜翔所為證述大致相符
    ，亦有告訴人與共犯黃煜翔之LINE對話紀錄、監視錄影翻拍
    照片在卷可佐（偵卷第47至56頁、第147頁），堪認前揭證
    述可採。
　㈡被告於共犯黃煜翔向告訴人施用詐術時，有在旁附和並向告
    訴人搭話，業經告訴人、共犯黃煜翔證述如前；又被告有陪
    同告訴人前往ATM提款2,000元，並收受告訴人所提領之款項
    ，亦經被告自承在卷（本院卷二第163頁）。被告雖抗辯係
    因其與共犯黃煜翔間有債權債務關係云云，然被告於共犯黃
    煜翔對告訴人施行詐術時在旁附和，又負責陪同告訴人提領
    2,000元並收取款項，其與共犯黃煜翔間自有犯意聯絡與行
    為分擔，且其在旁附和及收受款項之行為均屬詐欺取財之構
    成要件行為，自屬詐欺取財之共同正犯，縱被告與共犯黃煜
    翔間另有債權債務關係，亦無解於其詐欺取財之犯行，是其
    辯詞，尚非可採。
　㈢綜上所述，被告前揭辯解，無非卸責之詞，不足採信，本案
    事證明確，被告犯行洵堪認定，應予依法論科。
三、論罪科刑：
(一)核被告所為，係犯刑法第339條第1項之詐欺取財罪。被告與
    共犯黃煜翔間具有犯意聯絡及行為分擔，應論以共同正犯。
(二)按數行為於同時同地或密切接近之時地實施，侵害同一之法
    益，各行為之獨立性極為薄弱，依一般社會健全觀念，在時
    間差距上，難以強行分開，在刑法評價上，以視為數個舉動
    之接續施行，合為包括之一行為予以評價，較為合理者，即
    屬接續犯，而為包括之一罪。被告及共犯黃煜翔先後向告訴
    人詐取如事實欄一所示款項之行為，係於密切接近之時、地
    ，以相同之方式詐騙同一被害人，侵害相同法益，各行為間
    之獨立性極為薄弱，其主觀上亦係出於單一犯意，依一般社
    會健全觀念，應視為數個舉動之接續施行，合為包括之一行
    為予以評價為當，而屬接續犯，應論以一罪為已足。
(三)爰以行為人之責任為基礎，審酌被告正值青壯，竟不思以正
    途賺取金錢，反貪圖金錢而以詐欺手段騙取款項，非但造成
    告訴人之損失，亦危及社會治安，所為誠有不該，犯後亦未
    坦承犯行，態度非佳，並兼衡其犯罪之動機、目的、手段、
    分工、所生損害、自述大學畢業之智識程度、從事攤販賣吃
    的、扶養父親之家庭生活狀況等一切情狀，量處如主文所示
    之刑，並諭知易科罰金之折算標準，以示懲儆。　　
四、按犯罪所得屬於犯罪行為人者，沒收之，於全部或一部不能
    沒收或不宜執行沒收時，追徵其價額，刑法第38條之1第1 
    項前段、第3項定有明文。本件被告分得犯罪所得2,000元雖
    未扣案，仍應依前揭規定宣告沒收之，於全部或一部不能沒
    收或不宜執行沒收時，追徵其價額。　　
據上論斷，應依刑事訴訟法第299條第1項前段，刑法第28條、第
339條第1項、第41條第1項前段、第38條之1第1 項前段、第3項
，刑法施行法第1條之1第1項，判決如主文。　　　
本案經檢察官鄭少珏提起公訴，由檢察官葉惠燕到庭執行職務。
中　　華　　民　　國　　111 　年　　8 　　月　　30　　日
　　　　　　　　　刑事第十八庭  審判長法　官  宋雲淳
　　　　　　　　　
　　　　　　　　　                    法  官  吳明蒼
　　　　　　　　　
　　　　　　　　　                    法  官  陳盈呈
上正本證明與原本無異。 
如不服本判決應於收受送達後20日內向本院提出上訴書狀，並應
敘述具體理由；其未敘述上訴理由者，應於上訴期間屆滿後20日
內向本院補提理由書（均須按他造當事人之人數附繕本）「切勿
逕送上級法院」。告訴人或被害人如對於本判決不服者，應具備
理由請求檢察官上訴，其上訴期間之計算係以檢察官收受判決正
本之日期為準。 因疫情而遲誤不變期間，得向法院聲請回復原
狀。
                                      書記官  彭自青
中　　華　　民　　國　　111 　年　　9 　　月　　1 　　日
附錄本案論罪科刑法條全文：
中華民國刑法第339條（普通詐欺罪）
意圖為自己或第三人不法之所有，以詐術使人將本人或第三人之
物交付者，處五年以下有期徒刑、拘役或科或併科五十萬元以下
罰金。
以前項方法得財產上不法之利益或使第三人得之者，亦同。
前二項之未遂犯罰之。